【裁判字號】    95,上訴,2223
【裁判日期】    951005
【裁判案由】    殺人未遂等
【裁判全文】
臺灣高等法院刑事判決                95年度上訴字第2223號
上  訴  人  臺灣宜蘭地方法院檢察署檢察官
上  訴  人
即  被  告  乙○○
                      樓
                    現
選任辯護人  曾威龍律師
被      告  丙○○
                    現
選任辯護人  林健智律師
上列上訴人因被告殺人未遂等案件，不服臺灣宜蘭地方法院95年
度訴字第26號，中華民國95年5月17日第一審判決(起訴案號：臺
灣宜蘭地方法院檢察署94年度偵字第3284號），提起上訴，本院
判決如下：
    主  文
原判決關於乙○○寄藏手槍部分及丙○○持有手槍部分，均撤銷
。
乙○○未經許可，寄藏手槍，處有期徒刑伍年貳月，併科罰金新
臺幣捌萬元，罰金如易服勞役，以新臺幣參仟元折算壹日。
丙○○共同未經許可，持有手槍，處有期徒刑參年捌月，併科罰
金新臺幣肆萬元，罰金如易服勞役，以新臺幣參仟元折算壹日。
扣案如附表所示之手槍、子彈，均沒收。
其他上訴均駁回。
    事  實
一、乙○○明知具有殺傷力之手槍，及手槍之子彈，分別係屬槍
    砲彈藥刀械管制條例第4條第1項第1款、第2款所列管之槍砲
    、彈藥，非經主管機關或中央主管機關許可，不得持有、寄
    藏，竟基於寄藏手槍、子彈之犯意，於民國（下同）87、88
    年間某日，在宜蘭縣羅東鎮金鶴保齡球館，受姓名年籍不詳
    僅知綽號「碗公」之成年男子（已死亡）所寄託，代為保管
    「碗公」所有如附表編號1、3具有殺傷力之制式手槍各1 枝
    ，及具有殺傷力之9mm（9x19mm）制式子彈6顆、9mm（9x17m
    m或0.380吋)制式子彈3顆，旋即藏放其位於宜蘭縣宜蘭市○○路66巷17弄10之2 號住處，而未經許可非法寄藏制式手槍
    及子彈。
二、嗣於94年10月底某日，乙○○在宜蘭縣宜蘭市○○路「紅色
    角落」卡拉OK店時，因酒後毀壞該店冰箱，經店股東甲○○
    要求賠償新台幣（下同）50萬元，但乙○○以賠償金額過高
    ，無法達成和解；乙○○乃委託張俊邦（檢察官偵查中）與
    甲○○洽談，仍未達共識。迨94年11月8 日下午，乙○○得
    知張俊邦與甲○○再約在宜蘭縣員山鄉○○村○○路185 號
    大湖遊樂區後方山區談判，即從其住處取出上揭寄藏之手槍
    、子彈，并邀約不知談判內容之丙○○、陳福順、張健雄（
    以上3人，均由檢察官偵查中)同往，由陳福順駕駛車牌號碼
    U5-8 127號自小客車一同乘車前去；在途中，乙○○始將附
    表編號所示3之手槍，及具有殺傷力之口徑9mm（9×19mm 或
    0.380吋）制式子彈3顆，交由丙○○持有，（乙○○身上另
    持有之手槍及子彈部分，丙○○則不知情）。
    及至同日下午3 時許，乙○○與丙○○、陳福順、張健雄抵
    達大湖遊樂區後方山區時，乙○○與丙○○ 2人見甲○○正
    與張俊邦、陳宣揚、林聖哲、康景汶、林杰(以上4人均由檢
    察官偵查中）等人發生扭打，竟共同基於傷害甲○○之犯意
    聯絡，先由乙○○持附表編號1之手槍，朝甲○○腿部擊發4
    槍，丙○○隨後持附表編號3之手槍，又朝甲○○腿部擊發2
    槍，致甲○○因此受有右大腿上端4處槍傷口、右小腿2處槍
    傷口、左大腿4處槍傷口等傷勢。乙○○、丙○○2人開槍之
    後，旋即搭乘陳福順所駕駛之原車逃逸，甲○○則經其卡拉
    OK店員工緊急送往行政院衛生署宜蘭醫院（以下稱宜蘭醫院
    ）急救。
三、急救時，經宜蘭醫院急診室於同日下午5 時許向宜蘭縣警察
    局勤務中心通報上開槍擊案件，隨即由宜蘭分局偵查佐黃有
    信帶隊前往大湖遊樂區槍擊現場查勘，在槍擊現場即刻知悉
    開槍者係綽號「肉圓」、「阿邦」；另宜蘭分局偵查員及民
    族派出所員警，於在此之前即於94年11月5 日處理「紅色角
    落」卡拉OK店遭人砸店之事，即已知悉乙○○即係綽號「肉
    圓」之人，而本件槍擊發生又與「紅色角落」卡拉OK店有關
    ，因此即已認定綽號「肉圓」之開槍者係乙○○而全力查緝
    （但尚不知丙○○與大湖遊樂區槍擊案件有關），乙○○始
    自白犯罪。而丙○○則於94年11月11日上午10時許，在有偵
    查犯罪職務之公務員發覺犯罪前，向宜蘭縣警察局宜蘭分局
    自首，並表示願意接受裁判，而與乙○○共同攜附表編號1
    至4之手槍、子彈至宜蘭縣警察局宜蘭分局到案。
三、案經宜蘭縣警察局宜蘭分局報告台灣宜蘭地方法院檢察署檢
    察官偵查起訴。
    理  由
一、上開事實，業據上訴人即被告乙○○與被告丙○○自警詢起
    ，歷經偵查中、原審以及本院審理時供承不諱，核其主要情
    節，與證人甲○○於偵查及原審審理，以及證人林杰、林聖
    哲、康景汶、張俊邦、張健雄、陳宣揚、陳福順於偵查中所
    為證述，均相吻合，並有宜蘭醫院驗傷診斷書1 紙在卷可稽
    。又扣案如附表編號1至4之手槍、子彈，經送內政部警政署
    刑事警察局鑑定結果，認均如附表鑑定結果欄所示均有殺傷
    力等情，此有該局95年1月2日刑鑑字第0940179782號槍彈鑑
    定書在卷可稽。事證明確，從而，上訴人即被告乙○○與被
    告丙○○上開犯行，堪予認定。
二、核上訴人即被告乙○○受綽號「碗公」寄託，保管附表編號
    1 至4槍枝、子彈，所為係犯槍砲彈藥刀械管制條例第7條第
    4項、第12條第4項未經許可寄藏手槍及子彈罪；上訴人即被
    告乙○○以一行為寄藏具有殺傷力之手槍及子彈，為想像競
    合犯，應依修正前刑法第55條前段之規定從一較重之未經許
    可寄藏手槍罪處斷。被告丙○○持有附表編號3、4之槍枝、
    子彈，所為係犯槍砲彈藥刀械管制條例第7條第4項、第12條
    第4 項未經許可持有手槍及子彈罪。按寄藏係受人委託代為
    保管，其保管本身所為之持有，乃係寄藏之當然結果，法律
    上固宜僅就寄藏行為包括之評價，但並不排除持有之事實，
    是就被告丙○○持有上訴人即被告乙○○交付之附表編號3
    之手槍手彈部分，被告丙○○與上訴人即被告乙○○間，有
    犯意聯絡及行為分擔，為共同正犯。
三、次查被告丙○○犯罪後於有偵查犯罪職權之機關尚未發覺犯
    罪行為之前，主動向宜蘭縣警察局羅東分局自首犯罪且接受
    訴追、裁判等情，業據員警黃有信於原審審理時證述在卷，
    應依修正前刑法第62條前段之規定減輕其刑。至於上訴人即
    被告乙○○雖攜槍、彈偕同被告丙○○到案，但其到案前，
    宜蘭分局已知悉其犯罪，此據證人黃有信於原審審理時證述
    在卷，並有宜蘭分局偵辦槍擊案「1108」偵查報告1 紙在卷
    可稽（見原審卷第133、134頁），故與修正前刑法第62條前
    段規定之自首要件不合，自不得獲自首之減刑，併予敘明。
四、公訴意旨另認上訴人即被告乙○○與被告丙○○共同重傷害
    之犯意聯絡，分別對告訴人甲○○開槍，未造成告訴人甲○○重傷害之結果，認上訴人即被告乙○○與被告丙○○此部
    分所為，涉犯刑法第278第1項、第3項之重傷害未遂罪嫌（
    起訴法條原記載被告2人此部分係涉犯刑法第271條第1 項、
    第2 項殺人未遂罪嫌，然公訴檢察官於本院審理中當庭變更
    起訴法條為刑法第27 8條第1項、第3項之重傷害未遂罪嫌，
    上訴後，上訴檢察官及本上訴審檢察官又認係涉犯刑法第27
    1條第1項、第2項殺人未遂罪嫌）。
    惟訊據上訴人即被告乙○○與被告丙○○均堅決否認有重傷
    害或殺人之故意，均辯稱，渠等到達時，就看到體格壯碩之
    告訴人甲○○朝渠等衝過來，渠等一時緊張開完槍後立刻逃
    逸，僅有傷害告訴人甲○○之犯意，並無使告訴人甲○○受
    重傷或殺人之故意等語。
    經查，上訴人即被告乙○○與被告丙○○2 人朝告訴人甲○○開槍後，旋即逃逸，且未揚言要使甲○○致死，或因此斷
    手斷腳等語，業據甲○○於原審審理時證述在卷，參以甲○○所受上開傷勢均在腿部，而上訴人即被告乙○○與被告丙○○2 人所持者又係極具殺傷力之手槍，倘有致甲○○重傷
    害或殺人之故意，自不會僅朝告訴人甲○○腿部開槍射擊，
    更不會開槍後在告訴人甲○○無法抵抗之情形下，未檢視是
    否確已造成告訴人甲○○重傷害或是否致命，即行離去。是
    其等所辯僅基於普通傷害之故意，並無使甲○○受重傷害或
    致命之故意等語，應堪採信。從而，上訴人即被告乙○○與
    被告丙○○2 人所為，均係犯刑法第277條第1項之傷害犯行
    ，檢察官認係重傷害或殺人未遂，尚有誤會。
五、又按告訴乃論之罪，告訴人於第一審辯論終結前得撤回其告
    訴，又告訴經撤回者，應諭知不受理之判決，刑事訴訟法第
    238條第1項、第303條第3款分別定有明文，告訴人甲○○告
    訴被告乙○○、丙○○傷害案件，依刑法第287 條規定，須
    告訴乃論。惟查此普通傷害部分，業據告訴人甲○○在原審
    具狀撤回告訴在案，有撤回告訴狀1紙存卷可稽(見原審卷第
    57頁），而上訴人即被告乙○○傷害部分，公訴人認與其前
    揭有罪部分，犯意各別，應分論併罰，自應就上訴人即被告
    乙○○為不受理判決之諭知；但就被告丙○○傷害部分，公
    訴人認與被告丙○○前揭有罪部分，有方法結果之裁判上一
    罪關係，自應就被告丙○○傷害不另為不受理之諭知。
六、公訴人上訴意旨仍執前詞，認上訴人即被告乙○○與被告丙○○2人具有殺人犯意，應論以刑法第271條第2項殺人未遂
    罪云云，但查其等應無致人於死地之殺人犯意，已如前述，
    且其等僅因酒店消費時之小額賠償之糾紛，理論與談判不成
    所起衝突，非有深仇大恨，公訴人復無以舉證證明上訴人即
    被告乙○○與被告丙○○2 人主觀上具有殺人犯意，自不能
    憑空論斷，故公訴人之上訴，為無理由，公訴人對於原判決
    不受理部分之上訴，應予駁回。上訴人即被告乙○○上訴意
    旨主張其係犯罪發覺前自首，符合減刑規定云云，但查其雖
    與被告丙○○攜帶手槍、子彈至警局、尚不符合自首條件，
    已如前述，故其執此上訴，亦無理由。惟查上訴人即被告乙○○與被告丙○○2人行為後刑法已修正，94年1月7 日修正
    公布之刑法，自95年7月1日施行，修正後之刑法第42 條第3
    項前段易服勞役之折算標準，修正為以新台幣1000元、2000
    元元或3000元折算1 日，比較新舊法結果，修正後之刑法有
    利於上訴人即被告乙○○與被告丙○○，依照修正後之刑法
    第2條第1項但書規定，自應適用修正後之法律。原審判決時
    未及比較適用，仍有違誤。本院自應將原判決關於上訴人即
    被告乙○○寄藏手槍部分及被告丙○○持有手槍部分，均撤
    銷改判。查上訴人即被告乙○○與被告丙○○罔顧法律維護
    治安、管制槍枝之意旨，觸犯本罪，念其等傷害後已與被害
    人甲○○達成和解，并賠償被害人50萬元，此有和解書在卷
    可稽（見原審卷第58頁），爰酌情處以如主文所示之徒刑與
    罰金刑，并諭知易服勞役之折算標準，以資懲儆。扣案如附
    表所示之手槍及編號1、3之子彈，為違禁物，應依刑法第38
    條第1項第1款宣告沒收，惟附表編號2、4之子彈，鑑定機關
    均已試射擊發，另扣案彈殼5 顆，均已喪失效能，不具殺傷
    力，並非違禁物，爰不併予宣告沒收，附此敘明。
七、查被告丙○○行為後，94年1月7日修正公布之刑法，自95年
    7月1日施行，修正後之刑法第2 條前段條關於自首之規定為
    「得減輕其刑」，即採裁量上減輕，但修正前係規定為「減
    輕其刑」，即屬於法定減輕之理由。比較新舊法之規定，以
    修正前之規定較有利於被告丙○○，自應依刑法第2條第1項
    之規定適用行為時之舊法，附此敘明。
據上論斷，應依刑事訴訟法第368條、第369條的1項前段、第364
條、第299條第1項前段，槍砲彈藥刀械管制條例第7條第4項、第
12條第4項，刑法第11條前段、第28條、第42條第3項、第38條第
1項第1款、第2條第1項但書、修正前刑法第55條、第62條前段，
判決如主文。
本案經檢察官鄭富銘到庭執行職務。
中    華    民    國    95    年    10    月    5     日
                  刑事第一庭    審判長法  官  蔡長溪
                                      法  官  陳春秋
                                      法  官  陳祐治
以上正本證明與原本無異。
如不服本判決，應於收受送達後十日內向本院提出上訴書狀，其
未敘述上訴之理由者並得於提起上訴後十日內向本院補提理由書
（均須按他造當事人之人數附繕本）。
                                      書記官  蔡慧娟
中    華    民    國    95    年    10    月    5     日
附表：
┌──┬─────────┬───┬────────────────┬─────┐
│編號│  物  品  名  稱  │數量  │     鑑  定  結  果             │ 備    註 │
├──┼─────────┼───┼────────────────┼─────┤
│ 1  │巴西TAURUS廠製PT99│1支   │送鑑時槍號遭磨滅，經以電解腐蝕法│違禁物，依│
│    │AFS型口徑9mm（9x19│      │重現結果，因磨滅過深無法重現；槍│刑法第38條│
│    │mm）之制式半自動手│      │管內具陸條右旋來復線，機械性能良│第1項第1款│
│    │槍（含彈匣，槍枝管│      │好，可擊發口徑9mm（9x19mm）制式 │規定沒收。│
│    │制編號0000000000）│      │子彈，認具殺傷力（內政部警政署刑│          │
│    │                  │      │事警察局95年1月2日刑鑑字第094017│          │
│    │                  │      │9782號槍彈鑑定書）              │          │
├──┼─────────┼───┼────────────────┼─────┤
│ 2  │子彈（均經試射）  │2顆   │均係口徑9mm（9x19mm）制式子彈   │          │
│    │                  │      │（內政部警政署刑事警察局95年1月 │          │
│    │                  │      │2日刑鑑字第0940179782號槍彈鑑定 │          │
│    │                  │      │書）                            │          │
├──┼─────────┼───┼────────────────┼─────┤
│ 3  │匈牙利FEG廠製口徑 │1支   │送鑑時，槍管內具陸條右旋來復線，│違禁物，依│
│    │9mm（9x17mm或0.380│      │機械性能良好，可擊發9mm（9x17mm │刑法第38條│
│    │吋）之制式半自動手│      │或0.380吋）制式子彈，認具殺傷力 │第1項第1款│
│    │槍，槍號為「V05861│      │（內政部警政署刑事警察局95年1月 │規定沒收。│
│    │」（槍枝管制編號11│      │2日刑鑑字第0940179782號槍彈鑑定 │          │
│    │00000000）        │      │書）                            │          │
├──┼─────────┼───┼────────────────┼─────┤
│ 4  │子彈（經試射）    │1顆   │係口徑9mm（9x17mm或0.380吋）制式│          │
│    │                  │      │子彈（內政部警政署刑事警察局95年│          │
│    │                  │      │1月2日刑鑑字第0940179782號槍彈鑑│          │
│    │                  │      │定書）                          │          │
└──┴─────────┴───┴────────────────┴─────┘
附錄：本案論罪科刑法條全文
槍砲彈藥刀械管制條例第7條：
未經許可，製造、販賣或運輸火砲、肩射武器、機關槍、衝鋒槍
、卡柄槍、自動步槍、普通步槍、馬槍、手槍或各類砲彈、炸彈
、爆裂物者，處死刑、無期徒刑或 7年以上有期徒刑；處徒刑者
，併科新台幣3千萬元以下罰金。
未經許可，轉讓、出租或出借前項所列槍砲、彈藥者，處無期徒
刑或5年以上有期徒刑，併科新台幣1千萬元以下罰金。
意圖供自己或他人犯罪之用，而犯前二項之罪者，處死刑或無期
徒刑；處徒刑者，併科新台幣5千萬元以下罰金。
未經許可，持有、寄藏或意圖販賣而陳列第 1項所列槍砲、彈藥
者，處5年以上有期徒刑，併科新台幣1千萬元以下罰金。
第 1 項至第 3 項之未遂犯罰之。


司法院資訊處製作；財團法人民間司法改革基金會備份。
